【裁判字號】    97,消債抗,6
【裁判日期】    971029
【裁判案由】    保全處分
【裁判全文】
臺灣士林地方法院民事裁定             97年度消債抗字第6號
抗  告  人  高珮桓即高翠
上列抗告人聲請保全處分事件，對於民國97年5 月5 日本院所為
第一審之裁定提起抗告，本院裁定如下：
    主  文
抗告駁回。
抗告費用新臺幣壹仟元由抗告人負擔。
    理  由
一、抗告意旨略以：債務清理之意義及目的，一方面除保護債務
    人，使其有重生之機會，一方面則必須確保債權人公平受償
    ，故債務人一申請協商，所有債權銀行之催收行為皆應停止
    。然原審竟明知伊有多位債權人，且已為更生之聲請下，仍
    容許其中1 位債權人獨受分配，顯然影響其他債權人公平受
    償之權益，而損害債務清理程序之公平性。是以，為維持債
    權人間之公平受償，就伊之財產有為保全處分之必要等語。
    並聲明：(一)廢棄原裁定。(二)請准裁定宣告就抗告人之財產為
    保全處分。
二、按法院就更生之聲請為裁定前，得因利害關係人之聲請或依
    職權，以裁定為限制債權人對於債務人行使債權，及停止對
    於債務人財產強制執行之保全處分，消費者債務清理條例第
    19條第1 項第2 款、第3 款固有明文。惟保全處分，係於法
    院就更生之聲請為裁定前，為防杜債務人之財產減少，維持
    債權人間之公平受償，及使債務人有重建更生之機會，始有
    保全處分之必要，此觀諸消費者債務清理條例第19條立法說
    明即明。是法院就更生之聲請為裁定前，應依債務人之財產
    狀況，就保全處分對債務人更生目的達成之促進，及保全處
    分實施對相關利害關係人所生影響，兼顧債權人權益，避免
    債務人惡意利用保全處分，阻礙債權人行使權利，或作為延
    期償付手段之可能性，綜合比較斟酌，決定有無以裁定為保
    全處分之必要，非謂一經利害關係人聲請，即應裁定准予保
    全處分。又債務人對於第三人之債權，係維持債務人及其共
    同生活之親屬生活所必需者，不得為強制執行，強制執行法
    第122 條亦規定甚明。
三、經查，抗告人每月薪資債權三分之一，因債權人遠東國際商
    業銀行股份有限公司向臺灣臺北地方法院（下稱臺北地院）
    聲請強制執行而扣押在案，有臺北地院97年4 月14日北院隆
    97執地字第30506 號執行命令在卷可稽（見原審卷第26頁）
    。惟抗告人自承除其於臺灣通用器材股份有限公司任職之薪
    資債權每月新臺幣（下同）3 萬2000元外，別無其他可供執
    行之財產（見原審卷第7 頁），抗告人復已無法履行債務，
    始向本院聲請更生，足見債權人應無從於上開執行程序外，
    因行使債權而受償。故於本院裁定開始更生前，難認有為保
    障債權人公平受償，而限制債權人行使債權之必要。縱有部
    分債權人因尚未取得執行名義，或雖已取得執行名義，惟未
    聲請強制執行，致形式上非所有債權人皆能就該三分之一薪
    資債權，按債權比例分配受償。然債權人若不主動取得執行
    名義或聲請執行，自不得以維持該等債權人之公平受償機會
    ，而犧牲積極行使債權之執行債權人得於上開執行程序中受
    償之權益。
四、再查，債權人經由強制執行程序行使債權，係權利之正當行
    使，抗告人未具體表明如何影響其重建更生之機會，已無足
    採。是故，揆諸上開說明，於法院裁定開始更生前，難認有
    為保障債權人公平受償，及抗告人重建更生機會，而停止前
    開執行程序之必要。準此，抗告人聲請保全處分，於法不合
    。原法院駁回抗告人保全處分之聲請，並無違誤。抗告意旨
    仍執陳詞指摘原裁定不當，求予廢棄另為裁定，為無理由，
    應予駁回，爰裁定如主文。
中    華    民    國    97    年    10    月    29    日
                  民事第三庭  審判長法  官  鍾任賜
                                    法  官  施月燿
                                    法  官  林尚諭
以上正本證明與原本無異。
本件裁定不得再抗告。
中    華    民    國    97    年    10    月    29    日
                                    書記官  李明章


司法院資訊處製作；財團法人民間司法改革基金會備份。
